最高法院刑事裁定　　　　　　　一○○年度台抗字第四一一號
抗告人即原審受裁定人　魏雯祈律師
上列抗告人因被告林秀金違反毒品危害防制條例案件，不服台灣
高等法院中華民國一○○年四月二十日駁回聲請解除限制出境之
裁定（一○○年度聲字第一○六九號），提起抗告，本院裁定如
下：
    主  文
原裁定撤銷，應由台灣高等法院更為裁定。
    理  由
本件原裁定以抗告人即原審受裁定人魏雯祈律師聲請意旨略以：
被告之父原定於民國一○○年三月三十日下葬，然因本案故決定
延期至一○○年四月二十五日下葬，被告因父喪，亟需前往大陸
地區奔喪，請准被告解除限制出境，如仍有疑慮，願供保證金擔
保等語，並提出戶口註銷證明、公證書、戶籍謄本、中華民國技
術士證等影本為證。而被告於原審準備程序並稱：委由辯護人提
出聲請狀向法院聲請解除限制出境，因父親過世已一年，雖火化
但之前沒有日子可下葬，到今年才可下葬，原定一○○年三月三
十日下葬，而姐姐說要等本案開庭，所以延到一○○年四月二十
五日下葬，希望在父親下葬當天可回去，在大陸地區有母親、姐
姐及弟弟，但現已在台灣設籍，在大陸無戶籍，聲請從一○○年
四月二十日起算一個月期間解除限制出境等語。惟查，被告經第
一審認犯毒品危害防制條例第四條第三項之製造第三級毒品罪，
判處有期徒刑二年六月，被告於法定期間提起上訴，現由原審審
理中。審酌解除限制出境與否，應以訴訟進行及確定後刑之執行
是否因此受影響，輔以被告原居住大陸地區多年，依其所陳，其
母親、姐姐、弟弟等親人現均生活在大陸地區，若不限制被告出
境，恐無法確保被告能於審判時到庭，而利於刑事訴訟程序之進
行及刑罰執行，認原限制被告出境之原因依然存在，為保全日後
審理程序順利進行及刑罰執行，仍有繼續限制出境之必要。又聲
請意旨所稱被告之父親過世，亟需前往大陸地區奔喪，固值同情
，然限制出境之目的在防止被告逃亡，確保被告能於審判時到庭
，以利刑事訴訟程序之順利進行，是考量限制出境與否，自應以
訴訟進行及證據調查是否因此受影響為判斷依據。查被告所涉係
最輕本刑五年以上有期徒刑之製造第三級毒品罪，業經第一審判
決為有期徒刑二年六月之宣告，且其依聲請意旨係前往大陸地區
，則倘案情發展對其不利或有身陷囹圄可能時，實有滯外不歸或
逃亡之虞，對審判進行或刑罰執行自難謂無窒礙或影響，自仍有
限制其出境必要。至於限制出境之處分，係為保全刑事訴訟程序
之順利進行及刑罰權之實現，縱被告前往大陸地區奔喪之權益受
影響，尚與比例原則無違。因認抗告人聲請解除被告限制出境或
被告所陳聲請於前開期間內解除限制出境，均無理由，而予駁回
，固非無見。惟被告及得為其輔佐之人或辯護人，得隨時具保，
向法院聲請停止羈押，刑事訴訟法第一百十條第一項，雖定有明
文，然被告經法官訊問後，認無羈押必要，命具保、責付，或限
制住居，被告之選任辯護人並無獨立以自己名義向法院聲請解除
限制出境之明文。且原裁定記載「被告陳稱：委由辯護人提出聲
請狀向法院聲請解除限制出境」，則本件之聲請人究係被告或被
告之原審選辯護人，似尚有未明，如聲請人為被告之原審選任辯
護人，其聲請即不合法。原裁定未查明，遽認聲請為無理由，予
以駁回，尚嫌未洽。抗告意旨雖未指摘及此，但為本院得依職權
調查之事項，仍應認抗告為有理由，爰將原裁定撤銷，發回原審
法院更為適法之裁定。
據上論結，應依刑事訴訟法第四百十三條前段，裁定如主文。 
中    華    民    國  一○○  年    五    月  二十六  日
                      最高法院刑事第十二庭
                          審判長法官  陳  世  淙  
                                法官  陳  東  誥  
                                法官  何  菁  莪  
                                法官  許  錦  印  
                                法官  施  俊  堯  
本件正本證明與原本無異
                                      書  記  官  
中    華    民    國  一○○  年    五    月  三十一  日
                                                      K